【裁判字號】    98,簡,503
【裁判日期】    990317
【裁判案由】    勞保
【裁判全文】
臺北高等行政法院判決
                                       98年度簡字第503號
原      告  甲○○
                          送達.
被      告  勞工保險局
代  表  人  丙○○（總經理）
訴訟代理人  丁○○
            戊○○
            己○○
上列當事人間勞保事件，原告不服行政院勞工委員會中華民國98
年7 月8 日勞訴字第0980005079號訴願決定，提起行政訴訟。本
院判決如下：
    主  文
原告之訴駁回。
訴訟費用由原告負擔。
    事實及理由
一、程序事項：
    本件係訴訟標的之價額在新臺幣（下同）20萬元以下之事件
    ，依行政訴訟法第229 條第1 項第3 款規定，應適用簡易程
    序（行政訴訟法第229 條第1 項所定適用簡易程序之數額3
    萬元，業經司法院以民國92年9 月17日院台廳行一字第2368
    1 號令增至20萬元，並定於93年1 月1 日實施），本院並依
    同法第233 條第1 項規定，不經言詞辯論，逕行裁判。
二、事實概要：
    原告即君翔小吃店被保險人，以於民國（下同）96年8 月5
    日公出途中車禍受傷致「下巴裂傷後凹陷疤痕、疤痕增生性
    肥厚」，曾領取96年8 月8 日至96年11月9 日共94日計95,5
    94元職業傷害傷病給付，被告並以97年1 月10日第00000000
    0000號核定通知書通知在案。嗣以同一傷病繼續申請96年11
    月10日至97年3 月31日期間職業傷害傷病給付。被告為瞭解
    原告傷勢復原情形及合理療養期間，經派員訪查，據原告告
    稱，其於96年7 月30日下午赴本店（君翔小吃店）工作途中
    ，騎車不慎滑倒造成擦傷，另於96年8 月5 日赴分店（毒茶
    新樂園）工作途中遭男性騎士擦撞倒地；復洽調原告就診之
    臺北市立聯合醫院病歷資料，併全案送請專科醫師審查，據
    醫理見解可知，原告所患「下巴裂傷後凹陷疤痕、疤痕增生
    性肥厚」非所稱96年7 月30日或96年8 月5 日之事故所致，
    乃於97年10月15日以保給傷字第09760749800 號函核定所請
    職業災害傷病給付改按普通傷病辦理，惟其於96年8 月8 日
    至97年3 月31日期間僅門診治療，未住院治療，所請傷病給
    付應不予給付；並撤銷被告97年1 月10日第000000000000號
    核定通知書，原告前已領取95,594元之傷病給付係屬溢領應
    予收回。原告不服，向勞工保險監理委員會（以下簡稱監理
    會）申請審議，經該會以98年1 月23日97保監審字第4262號
    審定書審定申請審議駁回，提起訴願，復遭行政院勞工委員
    會（以下簡稱勞委會）決定駁回，遂向本院提起行政訴訟。
三、本件原告主張：
    原告經營2 家小吃店，必須經常巡視各點，符合勞工保險條
    例第33條、第34條規定之資格。原告保險事故發生之原因，
    係於96年7 月1 日夜晚返家之巷弄中，機車勾住異物致臉部
    下巴皮肉外傷，遂自行返家料理傷口，至同年月29日傷口明
    顯發炎，隔日到臺北仁愛醫院就診，經醫生建議由整形外科
    手術處理，傷口較易復原。96年8 月5 日晚又於店門口與摩
    托車擦撞（有撞到左下巴），隔日到整形外科門診，8 月14
    日手術，20日拆線。本件傷害事故應回溯到96年7 月1 日，
    非7 月30日，被保險事故既發生於保險有效期間，因從事工
    作受傷（含上下班途中），應符合請領職業傷害給付之條件
    ，被告剝奪勞工應有之權益，所為違法之行政處分應無效等
    情。並聲明求為判決撤銷訴願決定及原處分。
四、被告則以：
    本件原告初次因「下巴裂傷後凹陷性疤痕、疤痕增生性肥厚
    」申請傷病給付，係主張96年8 月5 日要到毒茶新樂園巡視
    一下，被男性騎士撞到受傷；惟經被告派員訪查，原告改稱
    所患係於96年7 月30日下午赴本店（君翔小吃店）工作途中
    ，騎車不慎滑倒造成擦傷。另於96年8 月5 日赴分店（毒茶
    新樂園）工作途中遭男性騎士擦撞倒地。另經被告派員訪查
    證明人陳怡嬪，其告稱並無親眼及於現場看到原告發生事情
    的經過，僅知其於受傷後的隔日（詳細日期已忘），來店上
    班時下巴受傷，才聽其告知前一日在君翔小吃店下班後欲前
    往毒茶新樂園巡視（不知其是否已巡視完畢）期間遭車輛撞
    及其機車受傷；陳君並告稱該證明書並非其親筆所寫，而是
    由一女性（應為代理申請勞保之人，其並不認識）書寫以後
    ，由原告陪同來要其簽名。現原告再改稱所患係96年7 月1
    日夜晚返家的巷弄中，機車勾住異物所致；為求慎重，案經
    被告再送請2 位專科醫師審查，據醫理見解：「(一)96年7 月
    30日初診記載為96年7 月1 日跌傷，面部受傷給予乳膏治療
    。96年8 月6 日再診記載為下唇裂傷，遺有疤瘢下陷萎縮，
    當時傷口為癒合。其後作整形手術作疤重整，其後感染及疤
    增生。本件無96年7 月1 日跌傷、裂傷就醫之記載，無明確
    證據為自述96年7 月1 日外傷引起，無法審為職傷致病。(二)
    即使是7 月1 日受傷，因屬下巴傷害，並不影響工作，不需
    停工在家休養；另其門診手術也屬同樣情形。」綜上，原告
    對其發生事故之日期及受傷經過情形前後改稱2 次，所稱尚
    難採信，且本案既經被告、勞工保險監理委員會共4 位專科
    醫師就原告所述受傷過程及病歷資料詳予審查，並提具專業
    醫理見解，咸認其所患非所稱事故所致，非屬職業傷病。故
    被告核定原告所請傷病給付改按普通傷病辦理，並依行政程
    序法第118 條及第127 條第1 項，請原告返還溢領給付之原
    處分應無不當，依法並無不合等語，資為抗辯。並聲明求為
    判決駁回原告之訴。
五、按「為保障勞工生活，促進社會安全，制定本條例；本條例
    未規定者，適用其他有關法律。」、「勞工保險分左列2 類
    ：一、普通事故保險：分生育、傷病、醫療、殘廢、失業、
    老年及死亡7 種給付。二、職業災害保險：分傷病、醫療、
    殘廢及死亡4 種給付。」、「勞工保險之主管機關：在中央
    為行政院勞工委員會；在直轄市為直轄市政府。」、「被保
    險人遭遇普通傷害或普通疾病住院診療，不能工作，以致未
    能取得原有薪資，正在治療中者，自不能工作之第4 日起，
    發給普通傷害補助費或普通疾病補助費。」、「（第1 項）
    被保險人因執行職務而致傷害或職業病不能工作，以致未能
    取得原有薪資，正在治療中者，自不能工作之第4 日起，發
    給職業傷害補償費或職業病補償費。…（第2 項）前項因執
    行職務而致傷病之審查準則，由中央主管機關定之。」、「
    普通傷害補助費及普通疾病補助費，均按被保險人平均月投
    保薪資半數發給，每半個月給付1 次，以6 個月為限。但傷
    病事故前參加保險之年資合計已滿1 年者，增加給付6 個月
    。」、「職業傷害補償費及職業病補償費，均按被保險人平
    均月投保薪資70% 發給，每半個月給付1 次；如經過1 年尚
    未痊癒者，其職業傷害或職業病補償費減為平均月投保薪資
    之半數，但以1 年為限。」行為時勞工保險條例第1 條、第
    2 條、第4 條、第33條、第34條、第35條、第36條分別定有
    明文；而據前揭勞工保險條例第34條第2 項規定授權訂定之
    「勞工保險被保險人因執行職務而致傷病審查準則」第2 條
    、第3 條第1 項且規定：「被保險人因執行職務而致傷病之
    審查，除法令另有規定外，依本準則辦理。」、「被保險人
    因執行職務而致傷害者，為職業傷害。」復鑑於保險事故是
    否職業傷病導致之審定，常涉及醫理專業領域，非被告或監
    理會之一般承辦人員所能逕予認定，是於審核保險給付案件
    時，除以被保險人或受益人檢附之資料、診斷書等書面資料
    予以審核外，於有必要時，亦得徵詢專科醫師意見，此觀勞
    工保險局組織條例第11條第2 項規定，被告得視業務需要聘
    用兼任醫師12人至20人甚明。
六、本件如事實概要欄所載之事實，有勞工保險傷病給付申請書
    暨給付收據（第1 次）、臺北市立聯合醫院96年11月9 日、
    8 月20日診斷證明書、勞工保險被保險人上下班（公出）途
    中發生事故而致傷害證明書、被告97年1 月10日第00000000
    0000號核定通知書、傷病給付受理編審清單、勞工保險傷病
    給付申請書暨給付收據（第2 次）、被告所屬臺北辦事處業
    務訪查紀錄、臺北市立聯合醫院97年5 月28日北市醫仁字第
    09730702500 號函暨所附病歷、專科醫師審查意見、被告97
    年10月15日保給傷字第09760749800 號函、監理會98年1 月
    23日97保監審字第4262號審定書、勞委會98年7 月8 日勞訴
    字第0980005079號訴願決定書等件影本附卷可稽（見原處分
    卷第3-17、21-22 、30-46 、53-55 、58-62 頁），洵堪認
    定。是本件爭點乃在系爭傷害是否係被保險人因執行職務所
    致；被告否准其96年11月10日至97年3 月31日職業傷害傷病
    給付之申請，並撤銷前就同一傷病准給96年8 月8 日至同年
    11月9 日之職業傷害傷病給付95,594元之處分，是否適法？
(一)、原告前係以其於96年8 月5 日公出途中受傷致「下巴裂傷後
    凹陷疤痕、疤痕增生性肥厚」，而向被告申領96年8 月8 日
    至96年11月9 日共94日計95,594元之職業傷害傷病給付；申
    請當時並提出由陳怡嬪、蔡育倫具名，記載：「甲○○於96
    年8 月5 日晚上10時15分下班途中，騎輕型機車在忠孝東路
    4 段路口，被另一名騎機車男生撞到…下巴撞到機車尖傷，
    隔日96年8 月6 日到仁愛醫院外科就診，直到96年8 月14日
    再到仁愛醫院施行開刀。」之證明書為證（見原處分卷第10
    頁）。惟經被告洽調原告就診病歷資料併同全案送請專科醫
    師審查，據醫理見解：「一、臺北市立聯合醫院病歷記載：
    (1)、96年7 月30日記載該員（即原告）於96年7 月1 日跌傷
    其下巴…(2)、96年8 月6 日記載因下巴疤痕凹陷而複診…於
    96年8 月14日給予整修疤痕，於96年8 月20日拆線。…二、
    審查意見：1 、依據上述病歷記載依理研判，明確可知，該
    員下巴所患之事故應是發生在96年8 月5 日之前4-6 週以上
    （傷口疤痕下陷或增生，至少要在疤痕形成後數週以上，或
    傷後4-6 週以上），較有可能是96年7 月1 日跌傷所致。2
    、下巴所患與96年7 月30日或96年8 月5 日事故均無關…」
    在案（見原處分卷第44頁），已為原告所不爭。又陳怡嬪等
    人出具之上開證明書內容，並非彼等親身目睹，而係聽聞自
    原告所述，且經證人陳怡嬪於被告所屬台北市辦事處人員調
    查時，坦承在卷（見原處分卷第21頁訪查紀錄），是該證明
    書亦無足證原告係於96年8 月5 日受傷乙事。況原告於起訴
    狀業自陳：「…被保險人（指原告）於96年7 月30日台北仁
    愛醫院外科門診，是起源於96年7 月1 日夜晚返家的巷弄中
    ，機車勾住異物致成下巴皮肉外傷…至7 月29日時，傷口有
    明顯發炎，於是於7 月30日到台北仁愛醫院就診…」等情綦
    詳（見本院卷第7 、8 頁），經本院於98年11月24日準備程
    序期日質其究係何時受傷？亦稱：「7 月1 日受傷的…」等
    語明確，故原告據以申請傷病給付之傷害非肇因於96年8 月
    5 日之事故，洵堪認定；原告另稱：「…8 月5 日晚上去看
    店，因雨下很大被撞到…回家後發現整個下巴都是血…」云
    云，核與其96年8 月6 日醫師診斷係「萎縮紋」而非開放性
    傷口或感染之記錄不符（見原處分卷第32頁），是其此部分
    陳述，尚無可採。至原告投保單位君翔小吃店前所出具之說
    明書固載，原告曾於96年7 月30日赴該店工作途中車禍受傷
    云云（見原處分卷第23頁），然原告既已陳明該日就診係因
    同年7 月1 日之傷，而非另受傷害如上述，是該說明書內容
    顯然不實，亦無可取，是原告據以申請傷病給付之傷害非發
    生於96年7 月30日，亦堪認定。
(二)、按「違法行政處分於法定救濟期間經過後，原處分機關得依
    職權為全部或一部之撤銷；其上級機關，亦得為之。但有下
    列各款情形之一者，不得撤銷：一、撤銷對公益有重大危害
    者。二、受益人無第119 條所列信賴不值得保護之情形，而
    信賴授予利益之行政處分，其信賴利益顯然大於撤銷所欲維
    護之公益者。」、「違法行政處分經撤銷後，溯及既往失其
    效力。」、「受益人有下列各款情形之一者，其信賴不值得
    保護︰一、以詐欺、脅迫或賄賂方法，使行政機關作成行政
    處分者。二、對重要事項提供不正確資料或為不完全陳述，
    致使行政機關依該資料或陳述而作成行政處分者。三、明知
    行政處分違法或因重大過失而不知者。」、「授予利益之行
    政處分，其內容係提供一次或連續之金錢或可分物之給付者
    ，經撤銷、廢止或條件成就而有溯及既往失效之情形時，受
    益人應返還因該處分所受領之給付。」行政程序法第117 條
    、第118 條、第119 條、第127 條第1 項前段分別著有規定
    。
(三)、承前所述，原告據以申請傷病給付之傷害，非於96年8 月5
    日之車禍事故所致，更無庸論係當日執行職務而生之職業傷
    害。至原告於訴訟中主張係96年7 月1 日下班途中受傷乙節
    ，經本院詢其有無證據以實其說，已經原告陳明除96年7 月
    30日之就診紀錄外，別無其他證據；而觀之原告當日之就診
    病歷，且僅可得知其於96年7 月30日有開放性傷口併皮膚及
    皮下組織局部感染（見原處分卷第32頁），並無從就原告係
    於96年7 月1 日受傷，且係下班途中受傷乙事為證，是原告
    此部分主張，仍無可取。此外，原告復未再舉出其他證據證
    明系爭傷害係因執行職務所致，則被告前以原告於96年8 月
    5 日受有職業傷害，而核准其領取96年8 月8 日至96年11月
    9 日之職業傷害傷病給付95,594元，顯然於法有違；原告明
    知其受傷非肇因於96年8 月5 日之執行職務所致，猶提供陳
    怡嬪所出具之不實證明書，使被告陷於錯誤而為該核准之處
    分，要無何值得保護之信賴利益。嗣原告再以同一傷病繼續
    申請96年11月10日至97年3 月31日因職業傷害不能工作之傷
    病給付，於法亦不合。從而，被告將原告第2 次申請之職業
    災害傷病給付，改按普通傷病辦理，因原告於96年8 月8 日
    至97年3 月31日期間僅門診治療，未住院治療，乃核定所請
    傷病給付應不予給付；並撤銷被告97年1 月10日第00000000
    0000號核定通知書，原告前已領取95,594元之傷病給付係屬
    溢領應予收回，揆之上開法令規定，洵屬適法有據，並無何
    恣意濫用權限或其他違法情事。
七、綜上所述，原告之主張均無可採。被告為上開處分，於法並
    無不合；訴願決定予以維持，亦無違誤。原告猶執前詞，訴
    請撤銷，為無理由，爰不經言詞辯論，予以駁回。又本件事
    證已臻明確，兩造其餘攻擊防禦方法經本院審酌後，核與本
    件判決結果均不生影響，故不再逐項論述，附敘明之。
八、據上論結，本件原告之訴為無理由，爰依行政訴訟法第236
    條、第233 條第1 項、第98條第1 項前段判決如主文。
中    華    民    國    99    年     3    月   17     日
                    臺北高等行政法院第三庭
                                    法  官  林玫君
上為正本係照原本作成。
本件以訴訟事件所涉及之法律見解具有原則性者為限，始得於本
判決送達後20日內向本院提出上訴狀並表明上訴理由，如已於本
判決宣示後送達前提起上訴者，應於判決送達後20日內補具上訴
理由（均按他造人數附繕本），且經最高行政法院許可後方得上
訴。
中    華    民    國    99    年     3    月   17     日
                                    書記官  黃玉鈴


司法院資訊處製作；財團法人民間司法改革基金會備份。
